臺灣新竹地方法院行政訴訟判決
109年度交字第163號
原      告  李財熒  
被      告  交通部公路總局新竹區監理所


代  表  人  黃萬益  
訴訟代理人  吳靜宜  
上列當事人間違反道路交通管理處罰條例事件，原告不服被告中
華民國109年7月13日竹監新四字第51-E39L73567號裁決，提起行
政訴訟，本院判決如下：
    主  文
原告之訴駁回。
訴訟費用新臺幣參佰元由原告負擔。
    理  由
一、事實概要：
    原告於民國（下同）109年4月7日上午7時16分許，駕駛車號
    000-0000號自用小客貨車，沿新竹市慈雲路最外側之右轉專
    用車道往南方向行駛，於行經同市公道五路右轉時未使用方
    向燈，而遭民眾錄影檢舉。經新竹市警察局第二分局（下稱
    舉發機關）員警認原告有汽車駕駛人不依規定使用燈光之違
    規事實，而於109年4月22日逕行舉發，嗣原告提出申訴，經
    舉發機關函覆違規屬實，被告據此依道路交通管理處罰條例
    （下稱道交條例）第42條規定，於109年7月13日以竹監新四
    字第51-E39L73567號裁決書（下稱原處分），裁處原告罰鍰
    新臺幣（下同）1,200元，原告不服，提起本件行政訴訟。
二、兩造聲明：
（一）原告：1.原處分撤銷。2.訴訟費用由被告負擔。
（二）被告：1.原告之訴駁回。2.訴訟費用由原告負擔。
三、兩造陳述：
（一）原告主張：
　　　當時駕駛自小客車BAT-0607號過經國橋接慈雲路往公道五
      路方向行駛，過橋後有指標指示往公道五路請靠右行駛，
      就依指示打方向燈到慈雲路右側行駛最外側車道往公道五
      路行駛，該往公道五路車道為單車道順行方向，左側為機
      車道，右側為紅線路邊人行道，行駛到公道五路時雖有右
      轉彎，但並無路口或岔路所以應不須使用方向燈。所以遭
      舉發汽車駕駛人不依規定使用燈光，顯違規事實舉發有誤
      等語。
（二）被告答辯：
    ⒈按行為時之道交條例第7條之1規定:「對於違反本條例之行
      為者，民眾得敘明違規事實或檢具違規證據資料，向公路
      主管或警察機關檢舉，經查證屬實者，應即舉發。」、第
      42條規定：「汽車駕駛人，不依規定使用燈光者，處1,20
      0元以上3,600元以下罰鍰。」；道路交通安全規則（下稱
      道交規則）第91條第1項第1款規定：「一、右轉彎時，應
      先顯示車輛前後之右邊方向燈光，或由駕駛人表示左臂向
      上，手掌向右微曲之手勢。」、第109條第2項第2款規定
      ：「汽車駕駛人，應依下列規定使用方向燈：二、左（右
      ）轉彎時，應先顯示車輛前後之左（右）邊方向燈光；…
      」，分別定有明文。
　　⒉本案經新竹市警察局第二分局於109年05月12日以竹市警二
      分五字第1090011280號函復：…三、按上揭規定(道交規則
      第109條第2項第2款)，汽車行駛至交岔路口進行轉彎之過
      程，均應顯示方向燈，俾讓其他用路人瞭解其動向，以採
      取適當之必要措施。本案該駕駛人於違規單所載時、地，
      駕駛BAT-0607號自小客車於一般道路在轉彎過程未使用方
      向燈，案經承辦員警檢視民眾檢舉之影片，依違規事實舉
      發無訛…等。
    ⒊查原告行駛之路段雖為右彎之單行道路，但此情並未影響
      用路人行經系爭路段時仍應進行右轉彎之事實，故車輛行
      駛至系爭路段時，仍應使用方向燈，以利其他用路人了解
      車輛之行車動向。況車輛方向燈之作用，不僅在於轉彎時
      使用，於變換車道、路邊停車、提醒後方本車之動向等，
      均有其功能，原告既為順行右彎，則應打右轉方向燈，以
      警示側方、後方來車。綜上，駕車行駛於道路，本應遵守
      道路交通安全規則有關轉彎應顯示方向燈之規定，本件既
      經舉發單位查證違規屬實，被告所屬新竹市監理站依相關
      法規裁處應屬適法，本件原告之訴為無理由，請依法駁回
      原告之訴。　　　
四、法院判斷：
（一）按行車遇有轉向、減速暫停、讓車、倒車、變換車道等情
      況時所用之燈光及駕駛人之手勢，應依下列規定：一、右
      轉彎時，應先顯示車輛前後之右邊方向燈光，或由駕駛人
      表示左臂向上，手掌向右微曲之手勢；汽車駕駛人，應依
      下列規定使用方向燈：二、左（右）轉彎時，應先顯示車
      輛前後之左（右）邊方向燈光，…，並應顯示至完成轉彎…
      之行為；汽車駕駛人，不依規定使用燈光者，處1,200元
      以上3,600元以下罰鍰，道交規則第91條第1項第1款、第1
      09條第2項第2款及道交條例第42條分別定有明文。
（二）查事實概要欄所載之事實，為兩造所不爭執，並有舉發違
      反道路交通管理事件通知單、違反道路交通管理事件裁決
      書等在卷可稽，堪信為真。本件應審酌者為：原告主張該
      處非路口或岔路，故不須使用方向燈，是否有理由？
（三）次查，經本院勘驗舉發錄影略以：當時係日間無雨、視線
      良好，該處共有四線道，由路面標示、標線可知，內線及
      中內側車道為直行車道，兩車道之間為長白虛線相隔；中
      外車道為機車直行專用車道；外線車道則為右轉專用道，
      中內線車道、機車直行專用車道、外線車道等三車道間各
      以白實線相隔，外線車道右側路面邊線為紅實線。攝影機
      所屬車輛行駛於外線車道上，其前方為車牌號碼000-0000
      號之自用小客車（下稱系爭車輛），系爭車輛沿外線車道
      右彎，其所行駛之車道右側路面邊線均為紅實線，左側均
      仍為白實線，該自實線除中間有一小段為班馬線（行人穿
      越道）起點外其餘均為持續為白實線，行人穿越道路旁前
      有圓形的號誌並閃黃燈，此期間系爭車輛未打方向燈，系
      爭車輛右彎完成直行後，左側為白虛線，系爭車輛顯示左
      側方向燈向左切入中線車道前進，畫面結束，有本院 109
      年12月22日調查證據筆錄可參，足認原告駕駛系爭車輛於
      109年4月7日7時16分許，沿新竹市慈雲路行至公道五路前
      時，該路段共有四線車道（包含機車專用車道），且原告
      於右轉公道五路時，確有未使用方向燈之行為。
（四）續查，雖原告原行駛之慈雲路最外側車道為右轉專用車道
      ，惟慈雲路除該右轉專用車道外既尚有三線車道，原告於
      行經該路口時，仍應使用方向燈表示其即將進行右轉彎，
      以利其他用路人了解其車輛行車動向，此不因路口前其行
      駛之車道是否為專用車道而有異。再者車輛方向燈之作用
      ，不僅在於轉彎時使用，於變換車道、路邊停車、提醒側
      方或後方本車之動向等，均有其功能，原告既於路口右彎
      ，則應右彎時使用方向燈，以警示側方、後方來車；況道
      路交通管理處罰條例上開規定，係強制課予駕駛人應遵守
      之義務，此係基於整體交通秩序及用路人安全所規定，而
      非得以駕駛人主觀決定是否使用方向燈。是本件原告駕駛
      系爭車輛行經路口，於轉彎時未使用方向燈，其違規事證
      明確，原告上開所辯，顯無足採。
（五）綜上所述，原告確有汽車駕駛人不依規定使用方向燈之行
      為。從而原處分並無違誤，原告訴請撤銷，並無理由。又
      本件訴訟得不經言詞辯論為之，併予敘明。
六、本件判決基礎已臻明確，兩造其餘之攻擊防禦方法及訴訟資
    料經本院斟酌後，核與判決不生影響，無一一論述之必要。
七、本件第一審裁判費為300元，應由原告負擔，爰確定第一審
    訴訟費用額如主文第2項所示。
八、據上論結，本件原告之訴為無理由，依行政訴訟法第98條第
    1項前段、第237條之7、第237條之8第1項，判決如主文。
中　　華　　民　　國　　110 　年　　1 　　月　　11　　日
                  行政訴訟庭　法　官  張百見
以上正本係照原本作成。
如對本判決上訴，非以其違背法令為理由，不得為之，且須於判
決送達後20日內向本院提出上訴狀。
中　　華　　民　　國　　110 　年　　1 　　月　　11　　日
                              書記官  李佩玲